臺灣高等法院刑事判決　　　　　100年度上重更(一)字第21號
上　訴　人　臺灣士林地方法院檢察署檢察官
上　訴　人
即　被　告　吳敏誠
　　　　　　　　　　（現於法務部矯正署臺北監獄臺北分監
選任辯護人　周漢威　律師
　　　　　　李艾倫　律師
上列上訴人因被告殺人案件，不服臺灣士林地方法院99年度重訴
字第5號，中華民國99年8月13日第一審判決（起訴案號：臺灣士
林地方法院檢察署98年度偵字第16773號），提起上訴，經判決
後，由最高法院發回更審，本院判決如下：
    主  文
原判決關於殺人部分及定應執行刑均撤銷。
吳敏誠殺人，處死刑，褫奪公權終身，扣案之土造鋼管槍壹支（
管制編號為0000000000號，含可供裝填子彈及退彈使
用之槍管壹支）沒收。
    事  實
一、吳敏誠前於民國82年間因殺人案件，經臺灣桃園地方法院以
    82年度重訴字第58號判決處有期徒刑8年確定，於85年3月13
    日縮短刑期假釋出獄並付保護管束，迄90年5月13日（起訴
    書誤載為90年6月4日，應予更正）保護管束期滿未經撤銷，
    視為刑之執行完畢（此部分未構成累犯）。
二、吳敏誠於90年11月5日與配偶劉淑蓮離婚後，兩人仍共同居
    住在桃園縣桃園市○○○街215之2號10樓，吳敏誠另於95年
    間經他人介紹與黃瓊瑤交往，於交往期間，吳敏誠支付雙方
    出遊費用，並使用信用卡消費購買手錶與行動電話贈送黃瓊
    瑤以博取歡心，嗣兩人因財務糾紛而起爭執，吳敏誠因而心
    生不滿，私下曾多次向前妻劉淑蓮怒稱欲殺害黃瓊瑤，惟均
    遭劉淑蓮勸阻而打消其意。其後97年間黃瓊瑤要求分手，並
    將先前受贈之前開行動電話（含SIM卡1張）與手錶返還予吳
    敏誠，吳敏誠為挽回感情，期間，陸續前往黃瓊瑤位於新北
    市○○區○○街住處附近與新北市鶯歌火車站前，向黃瓊瑤
    要求復合均遭拒絕（黃瓊瑤曾於97年6月24日報警遭吳敏誠
    家暴，惟本件非屬家暴案件，詳後述），吳敏誠更因此心生
    不滿。嗣於98年12月1日上午，吳敏誠持行動電話門號00000
    00000號與0000000000號，撥打黃瓊瑤所使用之行動電話門
    號0000000000號，要求與其見面相談，黃瓊瑤則以正在世貿
    展覽館參觀為詞拒絕，吳敏誠仍不死心，竟向黃瓊瑤所任職
    位於臺北市○○區○○路271號之華盛頓兒童托育中心（下
    稱華盛頓托育中心）查證，得知黃瓊瑤正在華盛頓托育中心
    內，感覺受騙，益生氣憤，遂於當日中午12時7分許，自桃
    園縣桃園市○○○街215之2號10樓住處，駕駛劉淑蓮所有之
    車牌號碼6916-HD號自用小客車，前往黃瓊瑤前開工作地點
    ，並隨身攜帶自行製造之土造鋼管槍1支（含內裝子彈1顆之
    槍管1支）與可供換裝子彈使用之槍管1支、土造子彈1顆，
    以供談判過程之用。吳敏誠行至華盛頓托育中心附近後，再
    次以行動電話門號0000000000號撥打黃瓊瑤使用之行動電話
    門號0000000000號，惟黃瓊瑤拒絕接聽電話，吳敏誠又於同
    日下午2時30分過後，至華盛頓托育中心門口按門鈴，並以
    返還行動電話SIM卡為由，要求與黃瓊瑤相見，此時黃瓊瑤
    認無法推辭，遂外出與吳敏誠見面。然2人於華盛頓托育中
    心門外見面之後，吳敏誠即責問黃瓊瑤是否另結新歡，雙方
    遂起爭執，吳敏誠因而益生憤恨，復思及先前諸多感情糾葛
    ，頓起殺機，明知以槍枝發射子彈射擊人體頭部將導致死亡
    之結果，竟基於殺人之犯意，持上揭預藏之兩節式土造鋼管
    槍向黃瓊瑤擊發1發子彈未中，僅擊中黃瓊瑤背後之華盛頓
    托育中心鐵門，黃瓊瑤驚見槍擊而有閃避，然吳敏誠殺意正
    熾，仍接續前開殺人犯意，當場迅速將鋼管槍換裝以所攜之
    另一槍管及子彈後，以10至15公分之近距離持槍向黃瓊瑤之
    右耳後擊發1槍，黃瓊瑤則閃避不及而於臉部側向鐵門、身
    形較低之閃躲姿勢遭槍擊命中，子彈因而貫穿腦髓，致黃瓊
    瑤受有腦實質與蜘蛛網膜上下腔、硬腦膜上下腔出血、顱骨
    骨折等傷害，吳敏誠見狀隨即攜帶上揭鋼管槍發射器與內含
    彈殼之槍管2支並駕駛上揭自用小客車逃離現場（其中1支槍
    管於逃離途中掉落不知去向），當日吳敏誠返回桃園，並至
    其姊吳淑萍位於桃園縣桃園市○○路136號17樓家中，將上
    開殺人之事告知吳淑萍、前妻劉淑蓮（該2人所涉藏匿人犯
    罪嫌，業經臺灣士林地方法院檢察署檢察官以98年度偵字第
    16530號為不起訴處分）等人後，旋自行離去，期間於桃園
    、鶯歌等地隱身藏匿，而黃瓊瑤經送醫急救後，延至98年12
    月3日仍因中樞神經休克不治死亡。嗣吳敏誠於98年12月7日
    晚間9時許，經何啟熏律師陪同向桃園縣政府警察局桃園分
    局投案。（吳敏誠所涉製造槍彈部份業經判決確定）
三、案經黃瓊瑤之母黃王愛春、妹黃瓊寬訴由臺北市政府警察局
    內湖分局報告臺灣士林地方法院檢察署檢察官偵查起訴。
    理  由
壹、證據能力部分
    按被告以外之人於審判外之言詞或書面陳述，除法律有規定
    者外，不得作為證據；又被告以外之人於審判外之陳述，雖
    不符第159條之1至第159條之4之規定，但經當事人於審判程
    序同意作為證據，法院審酌該言詞陳述或書面陳述作成時之
    情況，認為適當者，亦得為證據；當事人、代理人或辯護人
    於法院調查證據時，知有第159條第1項不得為證據之情形，
    而未於言詞辯論終結前聲明異議者，視為有前項之同意，刑
    事訴訟法第159條第1項、第159條之5規定甚明。經查，本判
    決後開所引用之各該被告以外之人於審判外之陳述（包括書
    面陳述），雖屬傳聞證據，惟於本院審理時，被告吳敏誠、
    辯護人及檢察官均表示對證據能力無意見而不予爭執，且迄
    至言詞辯論終結前亦均未聲明異議，本院審酌上開證據資料
    製作時之情況，尚查無違法不當及證明力明顯過低之瑕疵，
    亦認為以之作為證據應屬適當，故揆諸前開法律規定與說明
    ，爰逕依刑事訴訟法第159條之5規定，認前揭證據資料均例
    外有證據能力。
貳、實體部分：
一、訊據被告吳敏誠對其於上開時地持槍前往華盛頓托育中心，
    尋找當時於該處工作之被害人黃瓊瑤，並擊發2發子彈，致
    被害人黃瓊瑤死亡等情坦承不諱，惟辯稱：第一槍因操作上
    槍機滑掉才誤擊發，第二槍則是因為與被害人發生爭執，一
    時氣憤，才再擊發云云。經查：
(一)被告曾與被害人黃瓊瑤交往，嗣後不合分手，期間為挽回感
    情，雖多次向被害人要求復合均遭拒絕。98年12月1日上午
    ，被告以其持有之行動電話門號0000000000號與0000000000
    號，撥打被害人所使用之行動電話門號0000000000號，要求
    與其見面相談，亦遭拒絕，然被告仍不死心，逕自駕車前往
    被害人工作之華盛頓托育中心，並隨身攜帶自行製造之土造
    鋼管槍1支（含內裝子彈1顆之槍管1支）與可供換裝子彈使
    用之槍管1支、土造子彈1顆，至該托育中心附近後，再次以
    行動電話門號0000000000號撥打被害人使用之行動電話門號
    0000000000號，惟經被害人拒絕接聽電話，被告又於同日下
    午2時30分過後，至華盛頓托育中心門口按門鈴要求相見。
    經被害人外出與被告見面後，雙方因感情事宜而發生爭執，
    被告竟持上揭預藏之兩節式土造鋼管槍向被害人擊發1槍，
    惟並未命中，而擊中被害人身後鐵門，被害人驚見槍擊閃避
    ，被告仍當場迅速將鋼管槍換裝以所攜之另一槍管及子彈後
    ，以10至15公分之近距離持槍向被害人之右耳後擊發1槍，
    子彈因而貫穿腦髓，致被害人受有腦實質與蜘蛛網膜上下腔
    、硬腦膜上下腔出血、顱骨骨折等傷害，被告見狀隨即攜帶
    上揭土造鋼管槍發射器與內含彈殼之槍管2支逃離現場（其
    中1支槍管於逃離途中掉落不知去向），當日被告返回桃園
    住處，將上開殺人之事告知其姊吳淑萍、前妻劉淑蓮等人後
    ，旋自行離去，期間於桃園、鶯歌等地隱身藏匿，而被害人
    經送醫急救後，延至98年12月3日仍因中樞神經休克不治死
    亡，迄98年12月7日晚間9時許，被告乃由何啟熏律師陪同向
    桃園縣政府警察局桃園分局投案之事實，迭經被告於警詢、
    偵查、原審及本院坦承不諱（見98年度偵字第16773號卷卷
    一第15頁至第24頁、第141頁至第151頁、第184頁至第187頁
    、第219頁至第223頁，原審卷第185頁、第219頁、第264頁
    背面，上訴卷第64頁反面、第87頁反面，更一卷第60頁反面
    、第109頁），核與證人即華盛頓托育中心老師劉玲娟、張
    維婷於警詢及原審時證稱：下午2點半過後，被告前來按門
    鈴要找被害人，張維婷去開門並以廣播方式請被害人下樓，
    2時40分過後，被害人走出托育中心與被告見面，伊等便各
    自忙碌，相隔約1、2分鐘後聽到砰一聲，伊等以為是放鞭炮
    ，接著不到1分鐘又聽到砰一聲，並看到被告從大門走過去
    ，伊等見被害人仍未進來，覺得有異，遂開門查看，發現被
    害人已經大量出血倒在紅磚人行道上，伊等立刻報警並叫救
    護車等語（見98年度偵字第16773號卷卷一第49頁至第50頁
    、第52頁至第53頁，原審卷第186頁至第191頁反面）、證人
    即被告之姊吳淑萍於警詢中證稱：被告於98年12月1日下午5
    時30分許致電予伊，並於當日晚間6時到伊位於桃園縣桃園
    市○○路136號17樓之家中，向伊表示其在內湖安親班殺人
    之事，當時伊直覺反應就是被告殺了其女友等語（見98年度
    偵字第16773號卷卷一第87頁至第88頁）、證人即被告前妻
    劉淑蓮在警詢、偵查中及原審審理程序時證稱：伊為被告前
    妻，離婚後仍同住在桃園縣桃園市○○○街215之2號10樓，
    伊得知被告與被害人為男女朋友關係，因被告會提及其與被
    害人交往情形，後來有段時間被告與被害人經常因財務問題
    發生爭執，被告回來都會對伊及小孩發脾氣，盛怒下也曾表
    示要殺了被害人，次數約2到3次，最後一次則是在98年6、7
    月間，而當時伊有勸阻，表示那是被告自願支付費用，當時
    被告也表示要跟被害人分手，……，案發前幾天被告與被害
    人又發生爭執，伊與小孩均刻意避開被告，以免遭被告生氣
    波及，98年12月1日當天晚間6時許，伊下班回來接到被告電
    話，電話中被告表示已闖禍，要伊帶小孩到其姊吳淑萍家中
    去看他，伊當時心中猜想被告是否前去殺害被害人，之後到
    吳淑萍家中，聽聞被告與吳淑萍談話，始知被告確已殺害被
    害人，當時被告還要伊不要駕駛那輛車號6916-HD號車輛載
    小孩，事後才知道那是被告曾駕駛該車前往殺害被害人等語
    （見98年度偵字第16773號卷卷一第57頁至第64頁、第66頁
    至第68頁、第230頁至第234頁，原審卷第192頁至第196頁）
    均相符合。又現場採取之血跡跡證編號4至8部分，經內政部
    警政署刑事警察局鑑定後，該血跡DNA與被害人DNA-STR型別
    相同，有該局99年7月1日刑醫字第0990087243號函附卷可佐
    （見原審卷第262頁），足認該血跡為被害人所有；扣案之
    鋼管槍1支（含槍管1支），經鑑定後認係兩節式土造鋼管槍
    ，擊發功能正常，可供擊發適用子彈使用，具殺傷力一情，
    亦有內政部警政署刑事警察局99年1月8日刑鑑字第09801727
    38號槍彈鑑定書在卷可憑（見98年度偵字第16773號卷卷一
    第194頁至第196頁）。此外，復有臺北市政府警察局99年1
    月18日北市警鑑字第09930336500號函暨所附監視錄影器畫
    面照片、現場照片、槍枝照片、被告所持用之行動電話門號
    0000000000號、0000000000號於98年12月1日與被害人所使
    用之行動電話門號0000000000號、0000000000號之通聯紀錄
    、個人戶籍資料查詢結果、被害人之國防醫學院三軍總醫院
    就診病歷、國防醫學院三軍總醫院附設民眾診療服務處診斷
    證明書、臺北縣政府警察局三峽分局99年3月12日北縣警峽
    刑字第0990008357號函暨所附被害人警詢筆錄、臺灣士林地
    方法院檢察署相驗屍體證明書及法醫驗斷書、法務部法醫研
    究所99年1月19日法醫理字第0980006645號函所附該所（98
    ）醫剖字第0981103872號解剖報告書、（98）醫鑑字第09
    81104009號鑑定報告書、相驗及解剖照片等附卷可佐（見98
    年度相字第748號卷第34頁、第38頁、第39頁至第48頁、第
    54頁至第116頁、第118頁至第335頁、第339頁至第353頁、
    第354頁、98年度偵字第16773號卷卷一第45頁至第46頁、第
    51頁、第92頁至第102頁、第104頁至第107頁、第172頁、同
    上偵卷卷二第142頁至第143頁、第222頁，原審卷第27頁至
    第110頁、第129頁至第13 4頁、第247頁、第282頁），堪認
    被告上開自白應與事實相符，被害人黃瓊瑤確係遭被告近距
    離槍擊頭部，導致子彈貫穿顱骨腦髓，併造成顱內出血、腦
    挫傷瀰漫性蜘蛛膜下腔出血，而中樞神經休克死亡。
(二)按行為人於實施攻擊行為之際，是否具備殺人犯意，則可依
    創傷之部位、創傷之程度、兇器之種類、兇器之用法、行為
    人與被害人之關係與恩怨、攻擊行為結束後之舉措等予以綜
    合判斷（最高法院76年度臺上字第6614號、82年度臺上字第
    285號、85年度臺上字第1639號、94年度臺上字第412號判決
    意旨可資參照）。準此，行為人於行為當時，主觀上是否有
    殺人之故意，除應斟酌其使用之兇器種類、兇器之用法、攻
    擊之部位、行為時之態度、表示外，尚應深入觀察行為人與
    被害人之關係與恩怨、衝突之起因、行為當時所受之剌激、
    下手力量之輕重，被害人創傷之部位、程度及攻擊行為結束
    後之舉措等各項因素綜合予以研析，參以被告與被害人間因
    感情及財務糾紛，被告多次怒稱欲殺害被害人而遭前妻劉淑
    蓮勸阻制止，而被害人要求分手後，被告屢次請求復合遭拒
    ，被害人並曾向警方報案遭被告家暴之事，均如前述，足徵
    被告與被害人間雖曾為情侶關係，然嗣後感情生變，兩人積
    怨已久，而於案發當日，被告再次要求與被害人相見未果，
    竟遠自桃園駕車專程前往被害人工作地點，並隨身攜帶具有
    殺傷力之槍枝及子彈，以供談判之用，嗣被告與被害人相見
    後，因一言不合，竟憤而持槍對被害人擊發子彈，一擊未中
    ，又於極短促時間內裝設槍管子彈，瞄準被害人頭部射擊，
    益徵被告2次接續槍擊被害人之際，殺意極為堅定，欲置被
    害人於死地，是其確具殺害被害人之犯意，顯屬明確。被告
    雖辯以：攜槍係為防身以免遭暴力討債云云（見原審卷第27
    1頁），然核之其先前於警詢、偵查中均未提及此事，難謂
    無臨訟杜撰卸責之嫌，況被告已於警詢中自承：因被害人不
    接電話，伊氣憤之餘，遂攜槍前去找被害人等語明確（見98
    年度偵字第16773號卷卷一第17頁），更可見其有對被害人
    不利之意圖，是被告所辯攜槍僅為防身云云，自無可採；又
    被告對其擊發第一槍之原因，或辯稱係為嚇唬被害人云云（
    見原審卷第275頁），或辯稱係操作上槍機滑掉才誤擊發云
    云（見更一卷第109頁），前後供述已有歧異，顯難採信，
    且被告自承其明知所持為具有殺傷力之槍枝，如對人體擊發
    子彈將造成巨大傷害，並可能肇致死亡結果一情（見原審卷
    第274頁背面），則若被告僅欲嚇唬被害人或誤觸擊發，其
    何有可能於第一槍未擊中被害人後，立即更換槍管及裝設子
    彈再行瞄準被害人頭部開槍，足見被告此部分辯解，亦無可
    信。
(三)被告雖辯稱：伊誤擊第1顆子彈後，被害人仍站立與伊爭執
    ，並出言相激，致伊情緒失控，再次開槍云云，然鑑定證人
    即臺北市政府警察局刑事鑑識中心主任謝松善於原審審理程
    序時證稱：經伊以鐵門及門柱上血跡噴濺重建血源位置，發
    現血源位置高度距離地面有82至92公分，距離門柱牆面垂直
    距離有30至40公分，因而研判被害人遭槍擊時，應非站立之
    姿勢，可能為蹲、跪、彎腰姿勢遭受槍擊，且伊有參與相驗
    、解剖被害人屍體，見到子彈係由右後頭部耳後進入，停留
    在腦內接近額頭處，如照片簿照片編號86（見原審卷第102
    頁），周圍也有近距離之火藥刺青，詳如照片簿照片編號75
    至79所示（見原審卷第97頁至第99頁），當時子彈進入方向
    為右往左，由後往前，由下往上，伊依經驗及重建血源位置
    判斷，槍擊距離以法醫判斷之10至15公分較正確，且被害人
    當時應為側身，臉部朝向鐵捲門，另一般人受槍擊後，血跡
    馬上噴濺出來，因而形成血跡噴濺痕，縱使受傷倒下速度很
    快，但快於血跡噴濺速度之可能性較少，而血跡噴濺痕跡也
    必須考量受槍擊位置，是否血管分佈較少，或有脂肪層分佈
    、頭髮、衣物覆蓋等情，依本件被害人係右後頭部耳後部位
    中彈，該處血管分佈較多，又為頭顱骨處，較少脂肪，故射
    擊後血跡馬上會噴濺出來，縱部分血跡可能遭受頭髮阻隔，
    但研判該血源位置為倒臥過程中造成之可能性亦不高，另照
    片簿照片編號10上雖有少數血跡噴濺痕跡（見原審卷第64頁
    ），但應為急救時所滴留及彈濺之痕跡，而跡證編號6部分
    ，依照片簿照片編號25（見原審卷第72頁）所示，因該位置
    低於血源重建位置，且經伊重建跡證編號6之血源位置在其
    右側方，故可能為被害人倒臥時所噴濺出來之血跡，至跡證
    編號10之血源位置，依照片簿照片編號32至33（見原審卷第
    75頁至第76頁）所示，應該也在附近，均為倒臥過程中噴濺
    出來，因而未在最高處血源位置加以敘述，再者，因槍擊彈
    頭仍留在被害人腦內，故現場並未發現被害人腦內組織，且
    出血點亦僅1處等語（見原審卷第219頁背面至第225頁背面
    ），且參被害人所受槍擊之位置為右後耳方，有法務部法醫
    研究所（98）醫鑑字第0981104009號鑑定報告書附卷可佐（
    98年度相字第748號卷第346頁至第353頁），而被告亦自承
    ：被害人遭槍擊時有側身，臉部轉向，以及擊發第1顆子彈
    之際，被害人有所閃躲等語（見98年度偵字第16733號卷卷
    一第186頁、第222頁），均核與鑑定證人所證稱大致相符，
    足見其所述信而有徵，應認被告擊發第一槍時，被害人因害
    怕而閃避，故當被告接續擊發第二槍時，被害人係臉部側向
    鐵門，以蹲、跪或彎腰等身形較低之姿勢遭被告擊中；且依
    常情，一般人遭逢槍擊多半驚魂未定，倉皇逃離尚屬不及，
    焉有可能再行出言激怒持槍行兇之人或無所畏懼與被告面對
    面爭執不休？是被告前開所辯，並非可採；而辯護人為被告
    辯稱：倘如鑑定證人所言，依子彈射入角度，被告應要蹲得
    比被害人姿勢更低云云，惟被害人係於閃躲之際，以臉部側
    向鐵門、身形較低之姿勢，遭子彈擊中，詳如前述，且現場
    槍擊過程本屬動態進行，而2次槍擊間隔時間極為短暫，被
    告所持之鋼管槍又為自行改造，組裝嵌合後長度達27公分（
    見原審卷第274頁背面），是槍擊當時被害人身體姿勢、其
    與被告間相對位置，以及被告持槍角度、該槍枝本身長度及
    擊發子彈時之後座力等因素，均可能導致子彈射入之角度有
    所差異，自無從以子彈射入角度逕予反推被告開槍之姿勢，
    更不能單純以此推論被害人於遭槍擊之瞬間為站姿，是渠所
    辯難謂可採。
(四)另被害人雖於97年6月25日向臺北縣政府警察局三峽分局報
    案稱遭被告家暴一事，有該受理各類案件紀錄表及被害人警
    詢筆錄等在卷可憑（見原審卷第130頁至第131頁），然按家
    庭暴力防治法所定家庭成員，包括下列各員及其未成年子女
    ：二、現有或曾有同居關係、家長家屬或家屬間關係者，該
    法第3條第2款定有明文，又家庭暴力罪：指家庭成員間故意
    實施家庭暴力行為而成立其他法律所規定之犯罪，家庭暴力
    防治法第2條第2款亦有明文，而被告與被害人雖為男女朋友
    關係，然被害人於該次警詢中自承：伊與家人共同居住等語
    （見原審卷第131頁背面），被告亦供稱：伊與被害人交往
    期間並未同居等語（見原審卷第272頁背面），足認被害人
    與被告間並無同居關係，自難認符合上開家庭暴力防治法所
    定家庭成員之身分，故本件被告殺害被害人之行為，亦與該
    法所稱之家庭暴力罪構成要件容有未合，併予敘明。
(五)至被告之辯護人聲請傳喚證人吳敏華、吳家欣、吳淑萍，惟
    本案之犯罪事實、被告與被害人間之交往關係及被告犯罪動
    機等均經本院依前揭證據認定如前，事實已臻明確，自無傳
    喚吳敏華、吳家欣、吳淑萍之必要；又被告之辯護人聲請調
    閱金融機構有關被告信用卡刷卡明細、申請貸款及領款明細
    云云，惟該等金融資料縱經調閱，亦僅能證明被告確有此等
    金融交易紀錄，尚無從證明均為被害人所花費，是本院認亦
    無調閱必要，併此敘明。
(六)綜上，本案事證明確，被告殺人犯行，堪以認定，應依法論
    科。
二、核被告所為，係犯刑法第271條第1項殺人罪。而被告持槍殺
    害被害人時2次擊發子彈之動作，本係出於同一殺人犯意，
    而於密切接近之時、地實施，難以強行分開，在刑法評價上
    ，視為數個舉動之接續施行，應依接續犯論以一罪。原審予
    以被告論罪科刑，固非無見，惟查，刑事審判旨在實現刑罰
    權之分配正義，故法院對於有罪被告之科刑，應符合罰刑相
    當之原則，使輕重得宜，罰當其罪，以契合社會之法律感情
    ，此所以刑法第57條明定科刑時，應以行為人之責任為基礎
    ，並審酌一切情狀，尤應注意該條所列10款事項，以為科刑
    輕重之標準，並賦予法院裁量權。經查，被告前已因感情糾
    紛殺人，然未能記取教訓妥適處理感情問題，再度恣意持槍
    殺人，足見被告視人命如草芥，惡性重大，且犯後為逃避責
    任逃亡數日，造成警方查緝困難，嗣雖自行投案，惟對案情
    細節多避重就輕，對犯案動機亦推稱係遭被害人激怒情緒失
    控所致，難認其有悔意。再者，男女交往，雙方金錢往來均
    屬你情我願，況被害人事後亦已返還被告贈送之手錶、手機
    等物，業據被告供述在卷（見98年度偵字第16773號卷卷一
    第185頁），而被告僅因被害人要求分手，不甘心受損，即
    開槍射殺，因第一槍未命中被害人，復立即換裝槍彈再度瞄
    準被害人頭部近距離開槍，其手段兇殘，顯無人性，造成被
    害人家屬無法彌補之傷痛，被害人就讀國小之兒子，亦因此
    產生行為退化，並危害社會治安甚鉅，為避免被告再次恣意
    剝奪他人生命，實求其生而不可得，實應有與社會永久隔絕
    之必要，原審就被告殺人部分僅量處無期徒刑，就被告惡性
    程度而言，難謂符合罪刑相當之原則，即有未當，被告上訴
    意旨請求輕判云云，並無理由，公訴人上訴意旨執此指摘原
    審量刑過輕等語，為有理由，自應由本院將原審殺人部分及
    定執行刑均予撤銷。爰審酌被告與被害人間因感情及財務糾
    紛，經多次要求復合不成，乃於98年12月1日多次要求與被
    害人見面未果，竟攜槍前往被害人工作之華盛頓托育中心，
    嗣與被害人相見後，因發生爭執當場持槍殺害，於第一槍未
    命中被害人後，復立即換裝槍彈再度瞄準被害人頭部近距離
    開槍，其手段兇殘，毫無人性，造成被害人家屬難以回復之
    傷痛，並對社會治安危害非輕，案發後復攜槍逃亡數日，嗣
    雖自行投案並坦承犯罪，惟對案情細節多避重就輕，對犯案
    動機亦推稱係遭被害人激怒情緒失控所致，難認其有悔意，
    至被告於犯後口口聲聲願與被害人家屬和解，並陳稱願先提
    出200萬元，惟本案民事部分因未達成和解業經判決被告應
    賠償被害人家屬600萬元確定(見本院更審卷第109頁反面辯
    護人答辯)，而案發迄今已近2年，被告仍分文未付，苟被告
    有誠意賠償，其所稱之200萬元理應可先給付予被害人家屬
    應急，豈有每次庭審即提出有意和解惟因被害人家屬有意見
    而未達成和解條件云云，推脫搪塞，口惠而不實。參以被告
    先前於82年間同樣因感情糾紛而殺死女友之素行，此有本院
    被告前案紀錄表及該案起訴書與判決書附卷可憑（見98年度
    偵字第16773號卷卷一第165頁至第169頁，原審卷第23頁至
    第26頁），益見被告慣於以結束他人生命來處理感情糾紛，
    而前案僅予以輕判有期徒刑8年，被告竟未能記取教訓妥適
    處理情感問題，而再犯本件殺人罪，足見被告視人命如草芥
    ，惡性重大。又原審判處被告無期徒刑，然30年後仍可假釋
    出獄，為避免被告再次恣意剝奪他人生命，實求其生而不可
    得，有與社會永久隔離必要，公訴人具體求處極刑，並非無
    因等一切情狀，量處被告死刑，並依刑法第37條第1項之規
    定宣告褫奪公權終身。至扣案之鋼管槍1支（槍枝管制編號
    ：0000000000號，含槍管1支），係被告犯殺人罪所用之槍
    械，且為違禁物，應依刑法第38條第1項第1款規定宣告沒收
    。
據上論斷，應依刑事訴訟法第369條第1項前段、第364條、第299
條第1項前段，刑法第271條第1項、第37條第1項、第38條第1項
第1款，判決如主文。
本案經檢察官陳玉珍到庭執行職務。
中　　華　　民　　國　 100　　年　　9 　　月　　7 　　日
                  刑事第十二庭審判長法　官  蔡永昌
                                    法　官  蔡新毅
                                    法　官  蘇隆惠
以上正本證明與原本無異。
如不服本判決，應於收受送達後10日內向本院提出上訴書狀，其
未敘述上訴之理由者並得於提起上訴後10日內向本院補提理由書
（均須按他造當事人之人數附繕本）「切勿逕送上級法院」。
                                    書記官  蕭詩穎
中　　華　　民　　國　 100　　年　　9 　　月　　8 　　日
附錄：本案論罪科刑法條全文
刑法第271條第1項
殺人者，處死刑、無期徒刑或10年以上有期徒刑。
